臺灣臺南地方法院民事判決　　　　　　　 94年度婚字第663號
原　　　告　乙○○
被　　　告　甲○○
上列當事人間請求離婚事件，經本院於民國94年12月6日言詞辯
論終結，判決如下：
    主      文
准原告與被告離婚。
訴訟費用由被告負擔。
    事實及理由
甲、程序方面：
    按婚姻無效、確認婚姻成立或不成立、撤銷婚姻、離婚或夫
    妻同居之訴，得合併提起，或於第一審或第二審言詞辯論終
    結前，為訴之變更、追加或提起反訴，民事訴訟法第572條
    第1項定有明文，本件原告原起訴請求被告履行同居，嗣於
    第一審言詞辯論終結前，變更為請求離婚之訴，揆諸前揭法
    律規定，應予准許。
乙、實體方面：
一、原告主張：兩造於民國91年1月10日結婚，婚後同住在台南
    市○○路○段37巷10弄13號原告戶籍地，詎被告於91年3月
    26日藉故回娘家，期間原告曾打電話叫被告回家，惟被告亦
    未表同意，兩造分居迄今已逾3年多，已無任何夫妻感情，
    顯無繼續維持婚姻之必要，原告爰依民法第1052條第2項規
    定訴請判准兩造離婚等語。並聲明：如主文所示。
二、被告則以：伊係因原告與原告母親經常嫌棄嫁妝太少，在不
    堪其擾下，才選擇於91年3月26日離家，離家後伊僅於91年4
    月初接過原告一通電話，而原告在電話中也僅不斷指責被告
    ，卻未勸被告返家，兩造已無任何夫妻感情等語。並聲明：
    同意與原告離婚。
三、兩造不爭執之事實：兩造於91年1月10日結婚，婚姻關係現
    仍存續中，此並有戶籍謄本2件附卷可稽，堪信為真實。
四、得心證之理由：按婚姻乃一男一女之兩性結合，以組織家庭
    ，共同生活為目的，故有足以破壞共同生活或難以維持共同
    生活之情事發生，允宜許其離婚以消滅婚姻關係。74年6月3
    日修正公布之民法親屬編，就裁判離婚之原因，為應實際需
    要，參考各國立法例，增設民法第1052條第2項，明定有同
    條第1項以外重大事由，難以維持婚姻者，亦得請求離婚。
    是對於家庭生活之美滿幸福，有妨礙之情形，即認其與此之
    所謂難以維持婚姻之重大事由相當；次按民法親屬編於74年
    修正後，於第1052條增列第2項離婚事由之概括規定，其目
    的在使夫妻請求裁判離婚之事由較富彈性。是夫妻間發生足
    以使婚姻難以維持之重大事由者，雖不符合該條第一項所列
    各款情形，亦無不准依該法條第2項訴請離婚（最高法院79
    年度台上字第1040號判決及最高法院86年3月4日86年度第2
    次民事庭會議決議參照）。又按夫妻均有民法第1052條第1
    項所定情形之一時，僅雙方各得向法院請求離婚，不能以請
    求之一方亦有判決離婚原因，即謂其不得訴請離婚，又同條
    第2項但書規定難以維持婚姻之重大事由應由夫妻之一方負
    責者，僅他方得請求離婚，係為公允而設，故難以維持婚姻
    之重大事由，夫妻雙方均須負責時，應比較衡量雙方之有責
    程度，僅責任較輕之一方，得向責任較重之他方請求離婚，
    或有責程度相同時，雙方均得請求離婚，始符公平（最高法
    院90年台上字第804號判決參照）。原告主張被告於91年3月
    26日藉故回娘家，期間原告曾打電話叫被告回家，惟被告亦
    未表同意，兩造分居迄今已逾3年多，已無任何夫妻感情，
    顯無繼續維持婚姻之必要等情，業據提出存證信函影本4件
    為證，被告雖以前詞置辯，惟被告對於兩造業已分居逾3年
    乙節並不爭執，且自陳：伊同意離婚，兩造已無任何夫妻感
    情等語，足見兩造之夫妻情誼已蕩然無存，而無法再為復合
    ，更遑論共同生活而共築美滿幸福之家庭，是認兩造已有無
    法共同生活維持婚姻之重大事由存在甚明，而此亦肇因於兩
    造於91年3月間婚姻失和至今，則關於難以維持兩造婚姻之
    重大事由，應由夫妻之雙方即兩造負責，且本件兩造之有責
    程度尚屬相同。從而，原告依民法第1052條第2項之規定，
    請求與被告離婚，為有理由，應予准許。
丙、結論：
    據上論結，本件原告之訴為有理由，依民事訴訟法第78條，
    判決如主文。
中　　華　　民　　國　　94　　年　　12　　月　　20　　日
                  家事法庭法　官　黃瑪玲
以上為正本係照原本作成。
如對本判決上訴，須於收受判決正本送達後20日內向本院提出上
訴狀（附具繕本）。
中　　華　　民　　國　　94　　年　　12　　月　　20　　日
                          書記官　黃坤義
